臺灣臺北地方法院刑事判決　　　　　　　 93年度易字第383號
公　訴　人　臺灣臺北地方法院檢察署檢察官
被　　　告　丁○○
　　　　　　戊○○
右　一　人
選任辯護人　蔡錦得律師
被　　　告　丙○○
選任辯護人　方裕元律師
上列被告等因詐欺等案件，經檢察官提起公訴（92年度偵字第12
868號、17839號、20461號、93年度偵緝字第125號、第148號、
第149號、第150號、第308號）及移送併辦（92年度偵字第16705
號），因被告等就被訴事實均為有罪之陳述，合議庭裁定由受命
法官獨任進行簡式審判程序，本院判決如下：
    主  文
丁○○、戊○○共同以犯意圖為自己不法之所有，以詐術使人將
本人之物交付之罪為常業，丁○○處有期徒刑壹年貳月，緩刑肆
年；戊○○處有期徒刑壹年肆月。偽造之林志章、馬馴良印章各
壹個、肯拿斯國際開發有限公司章程上偽造之林志章、馬馴良印
文署押各壹枚、肯拿斯國際開發有限公司股東同意書上偽造之林
志章、馬馴良簽名署押各壹枚均沒收。
丙○○共同以犯意圖為自己不法之所有，以詐術使人將本人之物
交付之罪為常業，處有期徒刑壹年肆月，緩刑伍年。
    事  實
一、戊○○原係址設於臺北市中山區○○○路20號12樓肯拿斯國
    際開發有限公司之負責人（下稱肯拿斯公司），民國91年間
    因其票信不佳，因此以每月新台幣（下同）2萬5千元代價商
    請其友人丁○○擔任肯拿斯公司名義負責人，負責對外簽約
    ，並向銀行請領支票公肯拿斯公司使用，然戊○○仍擔任實
    際負責人。肯拿斯公司更換負責人後，原股東許福清、李香
    蘭二人與丁○○互不熟識而欲退股，戊○○與丁○○二人為
    期肯拿斯公司得以持續經營，即於同年10月間，依報紙所載
    之電話號碼得知自稱「阿輝」之姓名年籍不詳成年男子可處
    理股東變更之事，其等明知林志章、馬馴良二人並未同意擔
    任肯拿斯股東，且亦未繳納股款，竟與「阿輝」基於共同犯
    意聯絡，由戊○○、丁○○提供辦理公司登記之相關資料予
    「阿輝」，再由「阿輝」偽造林志章、馬馴良之印章各一個
    ，並偽造印文署押各一枚於肯拿斯國際開發有限公司章程，
    偽簽林志章、馬馴良之簽名署押各一枚於肯拿斯國際開發有
    限公司股東同意書上，表明已收足股款且同意擔任股東後，
    連同林志章、馬馴良之
    辦理肯拿斯公司之股東變更登記，使該局承辦人員將該不實
    之事項登載於職務上所掌之公司登記資料，足生損害於林志
    章、馬馴良及公司登記資料之正確性。
二、又邱慶東（另由檢察官偵辦中）係肯拿斯公司之業務經理，
    丙○○為址設臺北市信義區○○○路○段482號群倚股份有限
    公司（下稱群倚公司）負責人。其二人與戊○○、丁○○均
    明知肯拿斯公司於91年10月間，公司財務已陷於無支付能力
    狀態，且渠等亦無付款真意，竟共同基於意圖為自己不法所
    有之常業犯意聯絡，自民國91年10月間起至同年12月間止，
    由戊○○、丁○○、邱慶東三人以肯拿斯公司之名義，先以
    小額貨款開票支付取信廠商後，即佯欲購貨經銷為由，連續
    於如附表所示之時間、向如附表所示之太電數位科技股份有
    限公司（下稱太電數位公司）等廠商，簽發支票購買如附表
    所示之電腦設備及週邊產品之方式，先後共計購得價值新臺
    幣371萬6千零75元（起訴書誤為371萬5千2百55元）之筆記
    型電腦等電腦設備及週邊產品，致如附表所示之廠商誤以為
    肯拿斯公司有付款能力，而分別依指示送交貨物至肯拿斯公
    司及群倚公司，其後再由戊○○、丁○○以肯拿斯公司名義
    簽發支票支付前述貨款，或開立本票擔保，彼4人則將詐得
    之貨物出售後，由丙○○取得60萬元作為戊○○情償之欠款
    ，剩餘則由戊○○、邱慶東朋分花用。嗣上開廠商所持支票
    屆期提示皆未獲兌現且遭銀行公告拒絕往來，肯拿斯公司早
    已人去樓空，且戊○○、丁○○、邱慶東及丙○○復避不見
    面，始知上情。
三、案經如附表所示之被害人太電數位公司等廠商訴由台灣台北
    地方法院檢察署檢察官偵查起訴及移送併辦。
    理  由
一、右揭犯罪事實，業據被告丁○○、戊○○、丙○○於本院訊
    問時坦認不諱（見本院93年3月1日審理筆錄），核與被害人
    林志章（見92年度他字第279號卷第110頁）、太電數位公司
    告訴代理人楊建興（見92他字第4780號卷第37至39頁）、聯
    浚公司告訴代理人乙○○（見92他字第279號卷第27至29頁
    、第83頁、94頁、107至108頁）、普利菲公司告訴代理人甲○○、朱玲儀（見92年度他字第4193號卷第5至6頁、第49頁
    ；92年度偵字第7695號卷第36頁、92年度偵字第12868號卷
    第122頁）、宏大公司告訴代理人許恭軒（92年度偵字第
    11858 號卷第6至9頁、第34至39頁、第129至131頁、93年度
    偵緝字第149號卷第18頁）、互盛公司告訴代理人杜俊逸（
    92年度偵字第10054號卷第46至48頁）、寶聯公司告訴代理
    人蔡昌衛（92年度他字第3142號卷第8至15頁、第125頁）、
    士林電機公司告訴代理人陳曼羚（92年度偵字第12868號卷
    第304頁）、志眾公司告訴代理人彭明海（92年度偵字第
    12868號卷第304至305頁）指述被害情節相符，並經群倚公
    司總務人員余慧黎證述甚詳（92年度他字第279號卷第62至
    64），且有附表所示之公司報價單、交貨單、送貨簽收單、
    統一發票影本、遠傳電信公司0000000000號行動電話門號申
    用人基本資料、肯拿斯公司台北銀行帳號000000000000號帳
    戶對帳單查詢及取款憑條、台灣土地銀行開戶資料及進出明
    細表、群倚公司向肯拿斯公司購貨之統一發票、肯拿斯公司
    登記案卷、偽造之肯拿斯國際開發有限公司章程、股東同意
    書等附卷可參，被告三人出於任意性之自白與事實相符應堪
    採信，本件事證明確，被告犯行應堪認定。
二、核被告丁○○、戊○○所為，係犯刑法第216條、第210條行
    使偽造私文書罪、第214條使公務員登載不實罪、公司法第9
    條第1項之罪，偽造印章、偽造署押均為偽造私文書之部分
    行為，偽造私文書之低度行為為行使偽造私文書之高度行為
    所吸收，均不另論罪；彼二人與「阿輝」有犯意聯絡及行為
    分擔，為共同正犯（其中違反公司法第9條第1項部分，被告
    戊○○與「阿輝」雖非公司負責人，但與公司負責人即被告
    丁○○間有犯意聯絡及行為分擔，依刑法第31條第1項規定
    仍為共同正犯）。又丁○○、戊○○與丙○○另犯刑法第
    340 條常業詐欺取財罪（起訴法條雖為刑法第339條第1項詐
    欺取財罪，然業經檢察官於94年3月1日庭訊時當庭變更起訴
    法條為常業詐欺取財罪），彼三人與邱慶東有犯意聯絡及行
    為分擔，為共同正犯。被告丁○○、戊○○所犯上開4罪間
    ，有方法結果之牽連關係，應從一重之常業詐欺取財罪論。
    爰審酌被告3人於本案中，戊○○、丙○○為主謀、丁○○
    僅受僱於戊○○並未分得詐欺之款項、然本件之犯罪手法對
    被害廠商損害甚鉅、且三人犯後即拒不見面、致廠商無法立
    刻追討貨物損失慘重、惟彼三人於本院庭訊時坦認犯行、態
    度尚稱良好等一切情狀，分別量處如主文所示之刑，以資懲
    儆。又被告丁○○前未曾受有期徒刑以上刑之宣告，被告丙○○於82年雖曾受有期徒刑2年、緩刑5年之宣告，然緩刑期
    滿未經撤銷，刑之宣告失其效力等情，有臺灣高等法院被告
    全國前案紀錄表可徵，丁○○因幫助其友人戊○○始為本件
    犯行，並未獲取任何犯罪所得，而丙○○係因戊○○積欠其
    債務未還、始與戊○○共犯本件犯行，且對於被害廠商已賠
    償100多萬元、超過其本件獲利等情，有附表所示廠商所提
    之陳報狀與和解書等附卷可參，彼二人均係一時失慮致罹刑
    典，事後已坦承犯行，深具悔意，信其經此論罪科刑之教訓
    ，應知警惕而無再犯之虞，本院認前開對其宣告之刑以暫不
    執行為適當，併分別予宣告如主文所示，用啟自新。至被告
    戊○○雖亦未曾受有期徒刑以上刑之宣告，然其以肯拿斯名
    義訂貨並開票後公司人去樓空，致廠商追討無門，且目前僅
    賠償廠商60多萬元，其中30多萬元尚待兌現，其餘不足部分
    並未有具體的賠償計劃，雖被害廠商均具狀表明願撤回告訴
    不追究被告戊○○刑責，然其犯罪所得高於目前賠償之金額
    甚多，本院認依其犯罪所得及犯罪情狀，不宜給予緩刑之宣
    告，附此敘明。末查，偽造之林志章、馬馴良印章各一個，
    肯拿斯國際開發有限公司章程上偽造之林志章、馬馴良印文
    署押各一枚，肯拿斯國際開發有限公司股東同意書上偽造之
    林志章、馬馴良簽名署押各一枚，均應依刑法第217條規定
    沒收。至92年度偵字第16705號卷移送併辦之犯罪事實與本
    件起訴之犯罪事實完全相同，本院自應一併予以審究，附此
    敘明。
據上論斷，應依刑事訴訟法第273條之1、第299條第1項前段，公
司法第9條第1項，刑法第11條前段、第28條、第31條第1項、第
216 條、第210條、第214條、第340條、第55條、第217條、第74
條第1款，判決如主文。
本案經檢察官楊智綸到庭執行職務
中　　華　　民　　國　　94　　年　　3 　　月　　18　　日
　　　　　　　　　刑事第三庭    法　官　蔡如琪
以上正本證明與原本無異。
如不服本判決，應於判決送達後10日內，向本院提出上訴狀。
　　　　　　　　　　　　　　　　書記官　黃鈴容
中　　華　　民　　國　　94　　年　　3 　　月　　19　　日
附錄法條
公司法第9條第1項
公司應收之股款，股東並未實際繳納，而以申請文件表明收足，
或股東雖已繳納而於登記後將股款發還股東，或任由股東收回者
，公司負責人各處五年以下有期徒刑、拘役或科或併科新臺幣五
十萬元以上二百五十萬元以下罰金。
中華民國刑法第216條
 (行使偽造變造或登載不實之文書罪)
行使第210條至第215條之文書者，依偽造、變造文書或登載不實
事項或使登載不實事項之規定處斷。
中華民國刑法第210條
 (偽造變造私文書罪)
偽造、變造私文書，足以生損害於公眾或他人者，處五年以下有
期徒刑。
中華民國刑法第214條
 (使公務員登載不實罪)
明知為不實之事項，而使公務員登載於職務上所掌之公文書，足
以生損害於公眾或他人者，處三年以下有期徒刑、拘役或五百元
以下罰金。
中華民國刑法第340條
以犯第339條之罪為常業者，處一年以上七年以下有期徒刑，得
併科五萬元以下罰金。
附表
┌───────┬────┬────────┬─────┐
│被害公司名稱  │交貨日期│被詐騙貨品及金額│交貨地點  │
├───────┼────┼────────┼─────┤
│士林電機廠股份│91.10.31│數位相機        │肯拿斯公司│
│有限公司（負責│        │34,230元        │          │
│人許淑貞）    │        │                │          │
├───────┼────┼────────┼─────┤
│太電數位科技股│91.11.26│筆記型電腦20台  │群倚公司  │
│份有限公司（負│        │1,065,225元     │          │
│責人楊建興）  │        │                │          │
├───────┼────┼────────┼─────┤
│宏大國際股份有│91.11.26│空白光碟片85,000│肯拿斯公司│
│限公司（負責人│   │   │片              │          │
│陳繼興）      │91.12.26│385,000元       │          │
├───────┼────┼────────┼─────┤
│普利菲科技股份│91.11.27│燒錄器80台      │群倚公司  │
│有限公司（負責│   │   │517,020元       │          │
│人林添木）    │91.12.10│                │          │
├───────┼────┼────────┼─────┤
│寶聯電腦股份有│91.12.2 │液晶螢幕8台     │肯拿斯公司│
│限公司（負責人│   │   │133,805元       │          │
│曾富山）      │91.12.27│                │          │
├───────┼────┼────────┼─────┤
│志眾有限公司（│91.12.10│電腦滑鼠2,080台 │群倚公司  │
│負責人周宏澤）│        │283,920元       │          │
├───────┼────┼────────┼─────┤
│互盛股份有限公│91.12.13│投影機2台、傳真 │肯拿斯公司│
│司（負責人林榮│        │機5台           │          │
│幸）          │        │244,000元       │          │
├───────┼────┼────────┼─────┤
│聯浚電訊股份有│91.12.20│筆記型電腦20台  │群倚公司  │
│限公司（負責人│        │1,052,875元     │          │
│呂文昌）      │        │                │          │
└───────┴────┴────────┴─────┘
